【裁判字號】    97,交抗,2124
【裁判日期】    971209
【裁判案由】    違反道路交通管理處罰條例
【裁判全文】
臺灣高等法院交通事件裁定            97年度交抗字第2124號
抗  告  人
即異 議 人
即受處分人  甲○○
上列抗告人因違反道路交通管理處罰條例案件，不服台灣士林地
方法院，中華民國97年10月31日所為裁定（97年度交聲字第643
號），提起抗告，本院裁定如下：
    主  文
抗告駁回。
    理  由
一、原裁定意旨略以：(一)按人行道，指為專供行人通行之騎樓、
    走廊，及劃設供行人行走之地面道路，與人行天橋及人行地
    下道，道路交通管理處罰條例第3條第3款定有明文。又按汽
    車臨時停車時，應依下列規定：橋樑、隧道、圓環、障礙物
    對面、鐵路平交道、人行道、行人穿越道、快車道等處，不
    得臨時停車，道路交通安全規則第111條第1款亦有規定。再
    按汽車駕駛人停車時，在禁止臨時停車處所停車者，處新臺
    幣（下同）600元以上1, 200元以下罰鍰，道路交通管理處
    罰條例第56條第1項第1款亦定有明文。(二)受處分人甲○○於
    民國（下同）97年3月26日22時32分許，將其所有之2720-DQ
    自用小客貨車停於臺北市○○○路○段135巷，前車頭突出於
    黃色人行步道，佔據約二分之一，為臺北市政府警察局大同
    分局民生路派出所員警洪懷仁以該車違規停放人行道，因而
    依法照相逕行舉發，此有北市警交大字第AR0776409號函在
    卷可稽，並有舉發照片一張、受處分人提出之照片二張及原
    審履勘照片在卷可稽（原審卷第7、8、22頁），且經證人洪
    懷仁於原審結證屬實（原審97年9月8日訊問筆錄第1至3頁）
    ，復為受處分人所不否認（同筆錄第3頁）。又本件違規車
    輛停放於人行道之大樓門牌號碼為延平北路2段143號（地號
    為臺北市○○區○○段一小段560號，建物為同段同小段
    2829 建號），而停放之地點確為延平北路2段135巷（員警
    所舉發地點誤載為歸綏街194巷，應為更正），亦有臺北市
    建成地政事務所公函及所附之土地地籍圖謄本與同小段2829
    號建物測量成果圖謄本可稽。至該違規地點，即台北市大同
    區○○○路○段143號建築物之建築基地內周圍黃色地磚部分
    （如卷附第7、8、21、22頁照片黃色地磚）區域，雖屬上開
    建物私有，但應供公眾通行，此有台北市建築管理處97年10
    月16日北市都建使字第0977202120 0號函在卷可參。而處分
    人停放前揭汽車，該車之前車頭車身，已佔據人行磚步道約
    二分之一（即上述之建築基地內周圍黃色地磚部分，如原審
    卷附第7、8、21、22頁照片黃色地磚之人行道），顯已減縮
    該人行步道可供通行之範圍，使來往行人被迫繞至與車道相
    鄰處行走，對於道路交通之順暢、用路人之合法權益，均有
    所妨礙，是受處分人之停車方式，自與將車輛停放於人行步
    道之方式無異，顯有違人行道不得停車之規定。再者，本件
    違規停車之時間確係97年3月26日22時32分許（舉發照片誤
    載為同日10時37分許），此為受處分人於異議狀自承無誤，
    並為證人洪懷仁證述屬實在卷（原審卷第5頁，34頁），且
    證人洪懷仁亦於照片上有詳細註明真正之違規年月日及時間
    ，已足以認定係當天所拍攝，是受處分人確有前述違規行為
    。從而，原處分機關台北市交通事件裁決所裁處受處分人罰
    鍰罰鍰900元，並無違誤，受處分人聲明異議為無理由，應
    予駁回等語。
二、受處分人抗告意旨略以：依道路交通標誌標線號誌設置規則
    第6條規定：道路於開放通行之前，應將必要之標誌、標線
    、號誌之設置妥當。道路與交通狀況有變更時，應增設必要
    之標誌、標線、號誌，並將不必要之標誌、標線、號誌同時
    清除。台北市建築管理處既表示上開人行步道屬前述建物私
    有，則依前揭規定，應在台北市大同區○○○路135巷及歸
    綏街194巷之路口，設置禁停標誌，警告用路人黃色地磚部
    分為人行道，惟竟未為之，使用路人無法清楚辨識，產生誤
    會，為此提起抗告云云。
三、經查：
  (一)受處分人甲○○於原審已自承，其確將所有之2720-DQ車輛
    停於臺北市○○○路○段135巷，前車頭突出於黃色人行步道
    等情（原審卷17頁、35頁）。且亦於原審，就台北市建築管
    理處97年10月16日北市都建使字第09772021200號函表示無
    意見。復有舉發照片一張、受處分人提出之照片二張及原審
    履勘照片在卷可稽（原審卷第7、8、22頁），且經證人洪懷
    仁於原審明確證述受處分人確有違規行為（原審卷第34至35
    頁），是受處分人違規事證明確。
  (二)受處分人雖執前詞置辯，謂台北市建築管理處應設置禁停標
    誌，警告用路人云云，惟查受處分人停車處，屬開放之空間
    路段，供公眾通行，且鋪有黃色地磚，有相當寬之水泥線與
    瀝青鋪設之車道明確分隔，任何人一望皆知為人行道。其道
    路與交通狀況並未變更，是無庸依道路交通標誌標線號誌設
    置規則第6條之規定，增設標誌。受處分人抗告，指摘原裁
    定不當，為無理由，應予駁回。
四、據上論結，應依道路交通管理處罰條例第89條，刑事訴訟法
    第412條，裁定如主文。
中    華    民    國    97    年    12    月    9     日
                  刑事第十七庭審判長法  官  趙功恆
                                    法  官  陳憲裕
                                    法  官  陳世宗
以上正本證明與原本無異。
不得再抗告。
                                    書記官  周月琴
中    華    民    國    97    年    12    月    9     日


司法院資訊處製作；財團法人民間司法改革基金會備份。
